【裁判字號】    95,訴,2384
【裁判日期】    950821
【裁判案由】    毒品危害防制條例
【裁判全文】
臺灣高雄地方法院刑事判決              95年度訴字第2384號
公  訴  人  臺灣高雄地方法院檢察署檢察官
被      告  甲○○
上列被告因違反毒品危害防制條例案件，經檢察官提起公訴（95
年度毒偵字第4944號），本院於準備程序進行中，被告為有罪之
陳述，經告知簡式審判程序之旨，並聽取檢察官及被告之意見後
，本院合議庭裁定由受命法官獨任改依簡式審判程序審理，並判
決如下：
    主  文
甲○○施用第一級毒品，處有期徒刑陸月，如易科罰金，以銀元
參佰元即新臺幣玖佰元折算壹日，扣案注射針筒及塑膠吸管各壹
支（均殘留微量海洛因無法析離）沒收銷燬之；又施用第二級毒
品，處有期徒刑參月，如易科罰金，以銀元參佰元即新臺幣玖佰
元折算壹日；應執行有期徒刑捌月，如易科罰金，以銀元參佰元
即新臺幣玖佰元折算壹日，扣案注射針筒及塑膠吸管各壹支（均
殘留微量海洛因無法析離）沒收銷燬之。
    事  實
一、甲○○前因施用毒品案件，經本院裁定送勒戒處所觀察、勒
    戒後，認無繼續施用毒品之傾向，於民國91年5 月15日釋放
    出所，並由臺灣高雄地方法院檢察署檢察官於91年5 月14日
    以91年度毒偵字第838 號為不起訴處分確定。詎其猶未悛悔
    ，於前開觀察、勒戒執行完畢釋放後5 年內，基於施用第1
    級毒品之犯意，於95年6 月3 日下午5 時許，在高雄市○○
    路路邊車上，以塑膠吸管將海洛因剷入針筒注射之方式，施
    用第1 級毒品海洛因1 次；另基於施用第2 級毒品之犯意，
    於95年6 月2 日晚間，在高雄市○○○路路邊車上，以加熱
    玻璃球吸食煙霧之方式，施用第2 級毒品甲基安非他命1 次
    。嗣於95年6 月3 日晚間10時30分許，在高雄市○○路○○
    道高速公路口為警查獲，並扣得其施用海洛因所使用之注射
    針筒及塑膠吸管各1 支（均殘留微量海洛因無法析離）。
二、案經高雄市政府警察局移送臺灣高雄地方法院檢察署檢察官
    偵查起訴。
    理  由
一、本件被告甲○○所犯係毒品危害防制條例第10條第1 項、第
    2 項之施用第1 級、第2 級毒品罪，其法定刑係死刑、無期
    徒刑、最輕本刑為3 年以上有期徒刑以外之罪，被告於準備
    程序進行中就被訴事實為有罪之陳述，經告知簡式審判程序
    之旨，並聽取其與檢察官之意見後，本院認無不得或不宜改
    依簡式審判程序進行之情事，爰依刑事訴訟法第273 條之1
    第1 項規定，裁定本件由受命法官獨任改依簡式審判程序審
    理，合先敘明。
二、訊據被告甲○○對於前揭施用第1 級、第2 級毒品之事實供
    承不諱，而其為警查獲所採尿液經送以酵素免疫法初驗，再
    以氣相層析質譜法確認結果，呈嗎啡陽性反應及甲基安非他
    命陽性反應，有高雄市立凱旋醫院濫用藥物尿液檢驗報告（
    轉碼編號：A00000000） 暨尿液採證代碼表附卷可稽，又扣
    案注射針筒及塑膠吸管各1 支經送鑑驗結果，均殘留海洛因
    成分，此有高雄醫學大學附設中和紀念醫院檢驗報告（報告
    編號：9508-45 、9508-46） 在卷可按，此外復有查獲相片
    可資佐證，足徵被告之自白與事實相符，堪予採信。又被告
    前因施用毒品案件，經本院裁定送勒戒處所觀察、勒戒後，
    認無繼續施用毒品之傾向，於91年5 月15日釋放出所，並由
    臺灣高雄地方法院檢察署檢察官於91年5 月14日以91年度毒
    偵字第838 號為不起訴處分等情，有臺灣高等法院被告前案
    紀錄表及該案之不起訴處分書附卷可參，堪認被告確於前開
    觀察、勒戒執行完畢釋放後5 年內，再犯本件施用第1 級、
    第2 級毒品之罪。綜上所述，本件事證明確，被告犯行已堪
    認定，應依法論科。
三、按行為後法律有變更者，適用行為時之法律，但行為後之法
    律有利於行為人者，適用最有利於行為人之法律，刑法第2
    條第1 項定有明文。本件被告為施用第1 集、第2 級毒品犯
    行時之刑法第41條第1 項前段原規定：「犯最重本刑為5 年
    以下有期徒刑以下之刑之罪，而受6 個月以下有期徒刑或拘
    役之宣告，因身體、教育、職業、家庭之關係或其他正當事
    由，執行顯有困難者，得以1 元以上3 元以下折算1 日，易
    科罰金」，且依95年7 月1 日修正施行前之罰金罰鍰提高標
    準條例第2 條規定，折算標準就其原定數額提高為100 倍折
    算1 日，亦即，被告行為時之易科罰金折算標準，係以銀元
    100 元以上300 元以下折算1 日，經折算為新臺幣後，應以
    新臺幣300 元以上900 元以下折算為1 日，而被告行為後之
    95年7 月1 日修正施行之刑法第41條第1 項前段則規定：「
    犯最重本刑為5 年以下有期徒刑以下之刑之罪，而受6 個月
    以下有期徒刑或拘役之宣告者，得以新臺幣1 千元、2 千元
    或3 千元折算1 日，易科罰金」，罰金罰鍰提高標準條例第
    2 條規定亦經刪除，被告行為後易科罰金之折算標準已有變
    更，依最高法院95年第8 次刑事庭會議決議意旨，應依刑法
    第2 條第1 項規定適用最有利於被告之法律，而比較結果以
    舊法較有利於被告。其次，刑法第51條第5 款原規定，宣告
    多數有期徒刑者，於各刑中之最長期以上，各刑合併之刑期
    以下，定其刑期，但不得逾20年，嗣後95年7 月1 日修正施
    行之該條款，提高多數有期徒刑合併應執行之刑不得逾30年
    ，就此部分之變更亦應依刑法第2 條第1 項規定比較適用新
    舊法，最高法院95年第8 次刑事庭會議決議業已明揭其旨，
    且比較結果舊法並無不利於被告。按新舊法比較時，應就罪
    刑有關之共犯、未遂犯、連續犯、牽連犯、結合犯以及累犯
    加重、自首減輕、暨其他法定加減原因、與加減例等一切情
    形，綜其全部之結果，而為比較，再適用有利於行為人之法
    律處斷，且應就罪刑有關之一切情形，比較其全部之結果，
    而為整個之適用，不能割裂而分別適用有利益之條文，最高
    法院24年度上字第4634號、27年度上字第2615號判例業已明
    揭其旨。本件被告行為後之法律既有如上之變更，經綜合比
    較結果，適用舊法應對於被告較為有利，是應依刑法第2 條
    第1 項前段規定適用舊法。（至95年7 月1 日修正施行前之
    刑法第41條第2 項原規定：「併合處罰之數罪，均有前項情
    形，其應執行之刑逾6 個月者，亦同」，修正後之該條項則
    改為：「前項規定於數罪併罰，其應執行之刑未逾6 月者，
    亦適用之」，亦即僅限於數罪併罰定應執行刑未逾6 月者始
    有適用，而依刑法施行法第3 條之1 第3 項規定：「於94年
    1 月7 日刑法修正施行前犯併合處罰數罪中之一罪，且該數
    罪均符合第41條第1 項得易科罰金之規定者，適用90年1 月
    4 日修正之刑法第41條第2 項規定」，準此，本件併罰之數
    罪既均係於95年7 月1 日刑法修正施行前所犯，其定應執行
    刑雖已逾6 月，仍應依修正前刑法第42條第2 項規定諭知易
    科罰金之折算標準，併此敘明。）核被告所為，係犯毒品危
    害防制條例第10條第1 項、第2 項之施用第1 級、第2 級毒
    品罪。被告持有海洛因及甲基安非他命之低度行為均為其施
    用之高度行為所吸收，毋庸另論。被告施用第1 級、第2 級
    毒品之犯意各別，行為互殊，應予分論併罰。茲審酌被告前
    因施用毒品案件經觀察、勒戒後，猶未悛悔而再為本件施用
    毒品犯行，足見其毒癮匪淺，然念其犯後尚能供承犯行，態
    度良好，且毒癮戒絕確實不易，又其施用毒品乃戕害自身健
    康而未直接危害他人，另其前僅有1 次觀察、勒戒之紀錄，
    本件施用次數亦各僅有1 次，惡性非重，以及犯罪之手段、
    所生危害等一切情狀，量處如主文所示之刑，並諭知易科罰
    金之折算標準，及定其應執行之刑，以資懲儆。扣案注射針
    筒及塑膠吸管各1 支（均殘留有海洛因成分，送驗結果業如
    前述，其應無法與毒品完全析離而應整體視為毒品），均為
    被告施用海洛因所使用之物，業經其供明在卷，與本案具有
    關連性，是應依毒品危害防制條例第18條第1 項前段規定諭
    知沒收銷燬之。
據上論斷，應依刑事訴訟法第273 條之1 第1 項、第299 條第1
項前段，毒品危害防制條例第10條第1 項、第2 項、第18條第1
項前段，刑法施行法第3 條之1 第3 項，刑法第2 條第1 項前段
、第11條、修正前第41條第1 項前段、第2 項，修正前第51條第
5款 ，罰金罰鍰提高標準條例修正前第2 條，現行法規所定貨幣
單位折算新臺幣條例第2 條，判決如主文。
本案經檢察官黃碧玉到庭執行職務。
中    華    民    國    95    年    8     月    21    日
                        鳳山刑事第二庭法  官 譚德周
以上正本證明與原本無異。
如不服本判決，應於收受送達後10日內向本院提出上訴書狀。
中    華    民    國    95    年    8     月    21    日
                                      書記官 廖美玲
附錄法條：毒品危害防制條例第10條第1 項、第2 項
毒品危害防制條例第10條
施用第一級毒品者，處 6 月以上 5 年以下有期徒刑。
施用第二級毒品者，處 3 年以下有期徒刑。


司法院資訊處製作；財團法人民間司法改革基金會備份。
